【裁判字號】    98,交易,256
【裁判日期】    980909
【裁判案由】    過失傷害
【裁判全文】
臺灣臺中地方法院刑事判決             98年度交易字第256號
公  訴  人  臺灣臺中地方法院檢察署檢察官
被      告  乙○○
上列被告因過失傷害案件，經檢察官提起公訴（97年度偵字第
27672號），本院判決如下：
    主    文
乙○○犯業務過失傷害罪，處有期徒刑貳月，如易科罰金，以新
台幣壹仟元折算壹日。
    犯罪事實及理由
一、乙○○受僱於日電煤氣有限公司，以騎乘機車載運瓦斯為業
    ，係從事業務之人，民國97年5月9日上午，騎乘車牌號碼JN
    H－300號重型機車，沿臺中縣大里市大明巷12弄由西往東方
    向行駛，嗣於同日11時25分許，行經大明巷12弄與大明巷之
    無號誌且未劃分幹、支線之交岔路口時，原應注意行經無號
    誌且未劃分幹、支線之交岔路口，左方車輛應暫停讓右方車
    先行，並應注意車前狀況即注意前方交岔路口往來車輛之動
    態，隨時採取必要之安全措施，而依當時情形，而依當時天
    候雖陰，惟係日間有自然光線，柏油路面、路面乾燥、無缺
    陷、無障礙物，視距良好，並無不能注意之情事，詎其竟疏
    未暫停讓右方車先行，亦未注意該交岔路口之往來車輛，貿
    然通過上開交岔路口，適有甲○○騎乘車牌號碼ST8－913
    號輕型機車，沿大明巷由南往北行駛至上開交岔路口，亦疏
    未注意前方交岔路口車輛之動態，二車因而發生碰撞，致甲
    ○○人車倒地，並因此受有第一腰椎爆裂性骨折之傷害。乙
    ○○於肇事後，向據報前往現場處理之員警告知肇事經過情
    形，坦承為肇事人，自首而接受裁判。
二、證據能力：本案檢察官、被告乙○○並未就卷內證據資料之
    證據能力有所爭執，且迄於言詞辯論終結前，均未主張有刑
    事訴訟法第159條第1項不得為證據之情形，是應認已同意卷
    內證據均得作為證據，且經本院審酌後，認無不適當之情形
    ，應認本案調查之卷內證據均有證據能力，合先敘明。
三、訊據被告乙○○固不諱言於前揭時、地騎乘機車與甲○○發
    生碰撞，且於經過上開路口時有疏未讓右方車子先行之過失
    等情，惟辯稱：伊在事發路口時有減速慢行，車速很慢，伊
    並有留意左右狀況，伊進入路口網狀線時甲○○之車輛離路
    口尚有20公尺，伊已進入路口並過中心點時始遭甲○○之車
    輛自右側撞擊云云。經查：
（一）甲○○騎乘車牌號碼ST8－913號輕型機車於上開時、地，
      與被告騎乘之上開車牌號碼JNH－300號重型機車碰撞，致
      受有第一腰椎爆裂性骨折傷害等情，業經證人即告訴人甲
      ○○於警詢、偵查及本院審理中證述明確，並有財團法人
      仁愛綜合醫院斷證明書（乙種）（臺中縣警察局霧峰分局
      刑案偵查卷第23頁)、道路交通事故現場圖、道路交通事
      故調查報告表（一）、（二）各1份（同前警卷第11至13
      頁）、現場相片13張（同前警卷第15至21頁）在卷可稽。
（二）按汽車行駛時，駕駛人應注意車前狀況，並隨時採取必要
      之安全措施；再車輛行至無號誌或號誌故障而無交通警察
      指揮之交岔路口，支線道車應暫停讓幹線道車先行。未劃
      分幹、支線或同為幹線道或支線道者，轉彎車應暫停讓直
      行車先行；如同為直行車或轉彎車者，左方車應暫停讓右
      方車先行，道路交通安全規則第94條第3項、第102條第1
      項第2款分別定有明文，被告係考領有重型機車駕駛執照
      之人，自應知悉並注意上述規定。查被告於本院供稱：「
      （問：該路口有劃設黃色的網狀線，你所稱在20公尺前看
      到右側的被害人車輛，是已進網狀線還是尚未進入？）我
      前輪已經進入網狀線，但車身及後輪還沒有進入」等語（
      本院卷第54頁），則被告既於尚未進入路口前，既已發覺
      右方尚有告訴人車輛欲通過路口，且本案既未有何證據足
      認告訴人有超速行駛之情形，於前揭交岔路口告訴人自有
      優先之路權，是依前揭規定，被告即應先讓右方之告訴人
      車輛先行，而停、等以待通過，詎被告逕自續行穿越路口
      ，又被告於本院復供稱：「我在事發路口時我速度很慢，
      我機車過了一半我不知道我右後方會被撞到，我也不清楚
      」等語，亦足認被告於逕自通過欲穿越路口後，即未再留
      意該路口往來車輛之動態，是被告駕駛車輛自有前揭疏未
      注意行車安全之情形，又本案事故發生當時天候雖陰，惟
      係日間有自然光線，柏油路面、路面乾燥、無缺陷、無障
      礙物，視距良好等情，此亦有前揭交通事故調查報告表（
      一）在卷可稽，從而被告未盡其前開注意義務肇事致被害
      人受有傷害，兩者間顯有相當因果關係。
（三）公訴意旨另以被告有道路交通安全規則第93條第1項第2款
      於行經無號誌交岔路口未減速慢行，作隨時停車之準備之
      過失。惟查：本件案發地點並無緊急煞車之痕跡，且被告
      與告訴人車輛發生碰撞後其機車並未倒地，業據被告於本
      院供明，而依卷附前揭道路交通事故現場圖及現場相片，
      亦無證據證明被告之機車有高速行駛遭撞擊後偏倒等情形
      ，且本件告訴人既有優先路權，被告依前揭規定，即應停
      、讓、等待告訴人車輛優先通過，要難再需另論以被告有
      何未減速慢行，作隨時停車之準備之過失，是公訴意旨認
      被告有此部分過失，尚無證據證明。另既無證據足認被告
      超速行駛，又證人即告訴人甲○○於本院亦證稱：「（問
      ：你進入黃色網狀線前有無觀察左右方來車的動態？有，
      我當時有看到左邊有車輛，是摩托車，應該就是被告的車
      輛，那時看到被告時，印象中他的車子還在路邊」、「（
      問：告人在車上？）不太記得」、「（問：對方的車子是
      行進中？）不太記得」、「（問：對方車輛離網狀區約多
      遠？）不曉得」、「（問：你進入路口後多久到達路口的
      何處才發現左方有車輛向你而來？）我只記得我已經過了
      路口的一半，有車輛從左邊突然衝出來」、「（  問：此
      時你做何反應？）我就煞車，但來不及就撞上去」等語，
      足認告訴人於行經該交岔路口時，縱有優先之路權而得優
      先通過路口，惟其並未注意該路口往來車輛之行進，亦有
      違道路交通安全規則第94條第3項之過失，併此敘明。
四、被告乙○○受僱於日電煤氣有限公司，平日均騎乘重型機車
    搬運煤氣桶，且肇事當日亦係從事載運瓦斯業務，業據被告
    供明在卷，為從事業務之人，其於執行業務中肇事致甲○○
    受傷害，核其所為係犯刑法第284條第2項前段之業務過失傷
    害罪。公認人起訴時認被告所為係犯同條第1項前段之普通
    過失傷害罪，起訴法條尚有未洽，並經公訴檢察官當庭請求
    變更，本院自應予變更起訴法條。被告於肇事後犯罪未發覺
    前，向到場處理事故之員警陳明自己係肇事者及陳述肇事經
    過，有霧峰分局霧峰交通分隊道路交通事故肇事人自首情形
    紀錄表1份在卷可稽，被告係對於未發覺之罪自首而接受裁
    判，爰依刑法第62條前段之規定減輕其刑。爰審酌本件告訴
    人與有過失，惟被告未依路權先後讓告訴人車輛為肇事主因
    ，被告犯罪後迄未能與告訴人和解，告訴人所受傷害非輕，
    被告從事瓦斯運送業收入非高等一切情狀，量處如主文所示
    之刑，並諭知易科罰金之折算標準。
據上論斷，應依刑事訴訟法第299條第1項前段、第300條，刑法
第284條第2項前段、第62條前段、第41條第1項前段，刑法施行
法第1條之1，判決如主文。
中    華    民    國    98    年    9     月    9     日
                    交通法庭  法  官  郭書豪
以上正本證明與原本無異。
如不服本判決應於收受判決後10日內向本院提出上訴書狀，並應
敘述具體理由；其未敘述上訴理由者，應於上訴期間屆滿後20日
內向本院補提理由書（均須按他造當事人之人數附繕本）「切勿
逕送上級法院」。
中    華    民    國    98    年    9     月    14    日
                              書記官  陳美虹
附錄論罪科刑法條
中華民國刑法第284條
（過失傷害罪）
因過失傷害人者，處 6 月以下有期徒刑、拘役或 5 百元以下罰
金，致重傷者，處1年以下有期徒刑、拘役或5百元以下罰金。
從事業務之人，因業務上之過失傷害人者，處 1 年以下有期徒刑
、拘役或1 千元以下罰金，致重傷者，處 3 年以下有期徒刑、
拘役或2千元以下罰金。


司法院資訊處製作；財團法人民間司法改革基金會備份。
